【裁判字號】    98,審勞安訴,5
【裁判日期】    981113
【裁判案由】    業務過失致死等
【裁判全文】
臺灣桃園地方法院刑事判決          98年度審勞安訴字第5號
公  訴  人  臺灣桃園地方法院檢察署檢察官
被      告  佳真股份有限公司
兼代表人    乙○○
上二人共同
選任辯護人  謝清昕律師
上列被告因業務過失致死案件，經檢察官提起公訴（98年度偵字
第12869 號），被告於準備程序進行中，就被訴事實為有罪之陳
述，經本院告知簡式審判程序意旨，並聽取當事人之意見後，本
院合議庭裁定依簡式審判程序審理，判決如下：
    主  文
佳真股份有限公司違反雇主對防止機械、器具、設備等引起之危
害應有符合標準之必要安全衛生設備之規定，致發生死亡之職業
災害，科罰金新臺幣伍萬元。
乙○○從事業務之人，因業務上之過失致人於死，處有期徒刑肆
月，如易科罰金，以新臺幣壹仟元折算壹日，緩刑貳年。
    事  實
一、乙○○係設於桃園縣新屋鄉永安村下庄子238 之6 號之「佳
    真股份有限公司」（下稱佳真公司）之經營負責人，為從事
    業務之人，並為勞工安全衛生法所稱之雇主，對於明知雇主
    對於防止機械、器具、設備等引起之危害，應有符合標準之
    必要安全衛生設備，應使勞工於機械、器具或設備之操作、
    修理、調整及其他工作過程中，有足夠之活動空間，不得因
    機械、器具或設備之原料或產品等置放致對勞工活動、避難
    、救難有不利因素，對於室內工作場所，應設置足夠勞工使
    用之通道，各機械間或其他設備間通道不得小於80公分，對
    於機械之原動機、轉軸、齒輪、帶輪、飛輪、傳動輪、傳動
    帶等有危害勞工之虞之部分，應有護罩、護圍、套胴、跨橋
    等設備，竟疏未注意，嗣佳真公司所僱用之越南籍勞工阮文
    長於民國98年1 月8 日凌晨某時，在上址佳真公司之「顆整
    粒區」過篩機旁實施清掃工作時，因作業空間及通道寬度不
    足，且機器並未停止運轉機、輸送帶之傳動鏈條及齒輪並未
    設置護罩，致阮文長通過輸送帶旁時，其上衣不慎遭輸送帶
    之傳動鏈條及齒輪捲入，致阮文長受有肋骨骨折併氣血胸、
    胸、背部鈍瘀傷併右下肢擦瘀傷等傷害，因現場無其他員工
    在場，於同日上午7 時許，經佳真公司警衛謝富雄巡邏時發
    現，報警到場救護，始知阮文長已死亡多時。
二、案經阮文長之父阮文五告訴及臺灣桃園地方法院檢察署檢察
    官自動檢舉偵查起訴。
    理  由
一、本案被告乙○○所犯之罪，非法定刑為死刑、無期徒刑或最
    輕本刑3 年以上有期徒刑之罪，亦非高等法院管轄第一審之
    案件，而被告乙○○於準備程序中就被訴事實已為有罪之陳
    述，經本院告知簡式審判程序之旨，並聽取被告乙○○與公
    訴人之意見後，本院合議庭乃依刑事訴訟法第273 條之1 第
    1 項規定，裁定由受命法官獨任進行簡式審判程序，合先敘
    明。
二、上揭犯罪事實，業據被告兼代表人乙○○於本院審理時坦承
    不諱，並有證人謝富雄、張瑞烺於檢察官訊問時之證述，及
    被害人家屬即告訴代理人甲○○於檢察官訊問時之陳述，此
    外並有行政院勞工委員會北區勞動檢查所出具之職業災害檢
    查報告書、切結書及佳真公司之公司基本資料各1 份及現場
    照片8 張附卷可稽。而被害人阮文長於「顆整粒區」過篩機
    旁實施清掃工作時，因作業空間及通道寬度不足，且機器並
    未停止運轉機、輸送帶之傳動鏈條及齒輪並未設置護罩，致
    阮文長通過輸送帶旁時，其上衣不慎遭輸送帶之傳動鏈條及
    齒輪捲入，致阮文長受有肋骨骨折併氣血胸、胸、背部鈍瘀
    傷併右下肢擦瘀傷等傷害致死之事實，並有臺灣桃園地方法
    院檢察署相驗屍體證明書、相驗筆錄、檢驗報告書各1 份及
    相驗照片11張附卷可稽。又被告乙○○為佳真公司之負責人
    ，依勞工安全衛生法第2 條第2 項所規定之事業主或事業之
    經營負責人，屬該法所定之雇主。按雇主應使勞工於機械、
    器具或設備之操作、修理、調整及其他工作過程中，有足夠
    之活動空間，不得因機械、器具或設備之原料或產品等置放
    致對勞工活動、避難、救難有不利因素；雇主對於室內工作
    場所，應依下列規定設置足夠勞工使用之通道：二、各機械
    間或其他設備間通道不得小於八十公分；雇主對於機械之原
    動機、轉軸、齒輪、帶輪、飛輪、傳動輪、傳動帶等有危害
    勞工之虞之部分，應有護罩、護圍、套胴、跨橋等設備。勞
    工安全衛生設施規則第22條第1 項、第31條第2 款、第43條
    第1 項分別定有明文。被告乙○○為被害人阮文長之雇主，
    本應注意機械之器具周邊應有足夠空間供勞工使用之空間且
    需於傳動鍊條上加裝護罩，卻疏未注意而未採取前述作為，
    致被害人阮文長之衣服遭輸送帶之傳動鍊條及齒輪捲入，造
    成壓迫胸部無法呼吸或休克，被告乙○○違反上開注意義務
    規定之業務上過失甚明。本件職業災害事故送請行政院勞工
    委員會北區勞動檢查所分析結果，亦同此認定。而被害人阮
    文長確因本件職業災害事故死亡，則被告乙○○業務過失行
    為致被害人之死亡結果間，自具有相當因果關係。綜上，被
    告犯行足堪認定，應依法論科。
三、核被告佳真公司為法人，違反勞工安全衛生法第5 條第1 項
    第1 款規定，致發生同法第28條第2 項第1 款之死亡災害，
    依同法第31條第2 項之規定，應依該條第1 項所定之罰金刑
    論處；被告乙○○係勞工安全衛生法所指之雇主，且係從事
    業務之人，係犯勞工安全衛生法第31條第1 項違反同法第5
    條第1 項第1 款之規定，致發生同法第28條第2 項第1 款之
    職業災害罪及刑法第276 條第2 項之業務過失致死罪；被告
    乙○○以一行為觸犯上述二罪名，為想像競合犯，應依刑法
    第55條規定，從較重之業務過失致死罪處斷。爰審酌被告乙
    ○○之過失程度，犯後坦承犯行，態度尚佳，另被告佳真公
    司並已與被害人家屬達成和解，賠償新臺幣86萬7600元及越
    南來回機票費用2 萬5000元，有切結書及本院審理筆錄在卷
    可稽，分別量處如主文所示之刑，被告乙○○部分並諭知易
    科罰金之折算標準。又被告乙○○未曾因故意犯罪受有期徒
    刑以上刑之宣告，有臺灣高等法院被告前案紀錄表在卷可查
    ，其因一時過失致罹刑章，且事後坦承犯行態度良好，佳真
    公司亦與被害人家屬達成和解，足見其乃因一時失慮，致罹
    刑章，經此偵審程序及刑之宣告，當知所警惕，信無再犯之
    虞，因認所宣告之刑，以暫不執行為適當，併予宣告緩刑2
    年，以勵自新。
據上論斷，應依刑事訴訟法第273 條之1 第1 項、第299 條第1
項前段，勞工安全衛生法第31條第1 項、第2 項，刑法第11條、
第276 條第2 項、第55條、第41條第1 項前段、第74條第1 項第
1 款，刑法施行法第1 條之1 第1 項、第2 項前段，判決如主文
。
本案經檢察官潘怡華到庭執行職務。
中    華    民    國    98    年    11    月    13    日
                        刑事庭    法  官  劉為丕
以上正本證明與原本無異。
如不服本判決，應於判決送達後10日內向本院提出上訴狀（應附
繕本），其未敘述上訴理由者，應於上訴期間屆滿後20日內補提
理由書狀於本院，上訴於臺灣高等法院。
                                  書記官  陳淑瓊
中    華    民    國    98    年    11    月    13  日
附錄本案論罪科刑之法條
勞工安全衛生法第5條第1項第1款
（必要安全衛生設備與措施）
雇主對左列事項應有符合標準之必要安全衛生設備：
一、防止機械、器具、設備等引起之危害。
勞工安全衛生法第28條第2項第1款：
事業單位工作場所發生左列職業災害之一時，雇主應於24小時內
報告檢查機構：
一、發生死亡災害者。
勞工安全衛生法第31條：
違反第5 條第1 項或第8 條第1 項之規定，致發生第28條第2 項
第1 款之職業災害者，處3 年以下有期徒刑，拘役或科或併科新
臺幣15 萬元以下罰金。
法人犯前項之罪者，除處罰其負責人外，對該法人亦科以前項之
罰金。
中華民國刑法第276條
因過失致人於死者，處 2 年以下有期徒刑、拘役或 2 千元以下
罰金。
從事業務之人，因業務上之過失犯前項之罪者，處 5 年以下有期
徒刑或拘役，得併科3 千元以下罰金。


司法院資訊處製作；財團法人民間司法改革基金會備份。
